臺灣基隆地方法院刑事判決　　　　　　　100年度易字第110號
公　訴　人　臺灣基隆地方法院檢察署檢察官
被　　　告　俞明毅
上列被告因詐欺案件，經檢察官聲請以簡易判決處刑（99年度偵
字第5574號），本院受理後（原簡易庭案號：99年度基簡字第19
31號）認為不宜逕以簡易判決處刑，適用通常程序審理，判決如
下：
    主  文
俞明毅無罪。
    理  由
一、聲請簡易判決處刑意旨略以：被告俞明毅能預見提供自己之
    金融機構帳戶提款卡及提款密碼予他人使用，可能幫助他人
    遂行詐欺取財犯行，仍不違背其本意，而基於幫助詐欺之不
    確定故意，將其所開立之中華郵政股份有限公司瑞芳郵局帳
    號00000000000000005 號帳戶（下稱系爭帳戶）之提款卡及
    密碼，於民國99年9 月15日晚上6 時許，在瑞芳某統一超商
    寄與詐騙集團成員，嗣上揭詐騙集團成員意圖為自己不法之
    所有，基於詐欺取財之犯意聯絡，於如附表所示時間、方式
    ，向如附表所示葉珮甄等人施用詐術，使葉珮甄等人陷於錯
    誤而匯款至上開帳戶，嗣葉珮甄等人發覺受騙報警查獲，因
    認被告涉犯刑法第30條第1 項、第339 條第1 項之幫助詐欺
    取財罪嫌。
二、按犯罪事實應依證據認定之，無證據不得認定犯罪事實；不
    能證明被告犯罪或其行為不罰者應諭知無罪之判決，刑事訴
    訟法第154 條第2 項、第301 條第1 項分別定有明文。苟積
    極證據不足為不利於被告事實之認定時，即應為有利於被告
    之認定，更不必有何有利之證據，亦不能以推測或擬制之方
    法以為裁判之基礎（最高法院30年上字第816 號、40年台上
    字第86號判例意旨參照）。另按認定犯罪事實所憑之證據，
    雖不以直接證據為限，間接證據亦包括在內，然而無論直接
    或間接證據，其為訴訟上之證明，須於通常一般之人均不致
    有所懷疑，而得確信其為真實之程度者，始得據為有罪之認
    定（最高法院76年台上字第4986號判例意旨參照）。又按刑
    事訴訟法第161 條已於91年2 月8 日修正公布，其第1 項規
    定：檢察官就被告犯罪事實，應負舉證責任，並指出證明之
    方法。因此，檢察官對於起訴之犯罪事實，應負提出證據及
    說服之實質舉證責任。倘其所提出之證據，不足為被告有罪
    之積極證明，或其指出證明之方法，無從說服法院以形成被
    告有罪之心證，基於無罪推定之原則，自應為被告無罪判決
    之諭知（最高法院92年台上字第128 號判例意旨參照）。
三、再按被告以外之人於審判外之言詞或書面陳述，除法律有規
    定者外，不得作為證據；被告以外之人於審判外之陳述，雖
    不符前四條之規定，而經當事人於審判程序同意作為證據，
    法院審酌該言詞陳述或書面陳述作成時之情況，認為適當者
    ，亦得為證據；當事人、代理人或辯護人於法院調查證據時
    ，知有第159 條第1 項不得為證據之情形，而未於言詞辯論
    終結前聲明異議者，視為有前項之同意，刑事訴訟法第159
    條第1 項、第159 條之5 分別定有明文。而刑事訴訟法第15
    9 條之5 第1 項之規定，僅在強調當事人之同意權，取代當
    事人之反對詰問權，使傳聞證據得作為證據，並無限制必須
    「不符合同法第159 條之1 至第159 條之4 」，始有適用，
    故依條文之目的解釋，第159 條之5 第1 項之規定，並不以
    被告以外之人於審判外之陳述「不符合」同法第159 條之1
    至第159 條之4 有關傳聞證據例外規定之情形，始有其適用
    （臺灣高等法院暨所屬法院96年法律座談會刑事類提案第26
    號研討結果參照）。查本件經本院引用之被告以外之人於審
    判外之言詞或書面陳述（詳後述），業經本院於審判程序對
    當事人提示並告以要旨，檢察官、被告均稱「無意見」而未
    聲明異議，應認已獲一致同意作為證據（100 年度易字第58
    號卷【下稱本院卷】第74至80頁），本院審酌前開陳述作成
    時之情況，尚無違法或證明力明顯過低之瑕疵，與本案待證
    事實復具有相當關連性，認為適當，依刑事訴訟法第159 條
    之5 第1 項，前開傳聞證據均得作為證據。
四、檢察官認被告涉犯幫助詐欺取財罪嫌，係以：上揭事實，業
    據證人葉珮甄等人於警詢時證述明確，並有系爭帳戶之開戶
    基本資料及交易明細、華南商業銀行自動櫃員機交易明細表
    、中國信託商業銀行自動櫃員機交易明細表、郵政自動櫃員
    機交易明細表、郵政國內匯款執據各1 份在卷可資佐證；被
    告雖辯稱：伊於99年9 月初在網路上看到辦貸款廣告，伊便
    打廣告上電話與「張先生」聯絡，「張先生」便要求伊將上
    開存摺及帳戶資料於上揭時地寄給「陳明忠」供申請貸款之
    用云云，惟查，將提款卡及密碼交付他人，他人即得以該提
    款卡提款或轉帳，為眾所週知，苟被告交付存摺等帳戶資料
    係為申辦貸款乙情為真，縱獲核准貸款撥入帳戶，亦可能遭
    「張先生」或其同夥提領殆盡，而被告對「張先生」之真實
    姓名、年籍一無所知，將無從向「張先生」索回貸款，當為
    被告所認知，被告於交付帳戶存摺等資料後，未查詢申辦貸
    款結果，亦未向銀行辦理掛失止付，業據被告供述明確，若
    被告有意申辦貸款，豈有不查詢辦理進度之理？足見被告交
    付系爭帳戶存摺等資料予「張先生」並非用以辦理貸款；又
    金融帳戶係供個人資金流通使用之工具，進出款項影響個人
    社會信用評價，具有強烈之屬人性及隱私性，應以本人使用
    為原則，且現今我國金融機構對國人申請帳戶，並無特別之
    資格限制，若無特殊或違法之目的，並無取得他人帳戶使用
    之必要，況犯罪集團利用他人金融帳戶作為犯罪後收受被害
    人匯款之情形，早已廣為社會媒體報導，亦已為社會大眾所
    周知，被告為智識正常之成年人，自無不知之理，其將帳戶
    交付予「張先生」使用，竟未留下「張先生」確實之姓名及
    聯絡方式等個人資料，以供事後聯絡追查，使「張先生」或
    其同夥得以利用被告之帳戶收受被害人匯款，足認被告有幫
    助「張先生」或其同夥詐欺取財之未必故意等語，為其主要
    論據。
五、訊據被告固坦承將系爭帳戶之提款卡交予他人使用，惟堅決
    否認有何幫助詐欺取財犯行，辯稱：我在瑞芳第一市場賣小
    吃，需要一部貨車，想貸款50萬元，在網路上的「快速捷貸
    款理財網」留下個人資料申請試算後，有一位「林小姐」跟
    我聯絡，說要傳真一張授權書給我簽名，因我沒有傳真機，
    就傳真到離我家比較近的便利商店給我，我填了之後傳真回
    去；後來一位「張先生」打給我，問我是否要辦貸款、需要
    貸多少錢，他說是快速捷國際有限公司員工，我以為承辦人
    從林小姐換成張先生，他對我說信用稍微有瑕疵也可以辦，
    只是要幫我製作財力證明，因為他連我的基本資料都知道，
    包括我房子二胎、改名他也都知道，叫我辦辦看，就算辦不
    過也沒有損失，所以我沒有懷疑，張先生並說要找跟他配合
    的銀行人員打給我；之後有一通打給我的電話我沒有接到，
    我按號碼回撥，發現是台新國際商業銀行（下稱台新銀行）
    的語音服務電話，我記得最後2 、3 個號碼是8 ，後來我接
    到一樣的室內電話號碼打來，對方自稱是台新銀行人員，說
    我要辦貸款要做財力證明，要有一個帳戶，又問我的還款能
    力，若不行的話可以貸低一點，我認為台新銀行的人就是跟
    張先生配合；後來都是張先生用手機跟我聯絡，他說要我把
    自己帳戶的錢提出來，用快遞把提款卡寄給他，他要在那個
    帳戶做財力證明，因為要把錢存進去、自己領出來，所以一
    定要有提款卡，存摺可以由我自己保管，他講的寄送地址我
    有去查過，是台新銀行板橋分行的地址，所以我認為應該不
    是來騙我的；我告訴張先生提款卡已寄出去後，他才問我密
    碼；那時快要過中秋節（9 月22日），張先生說接近中秋節
    ，進度可能會慢一點，他說中秋節過後的5 、6 天才會有結
    果，到時候會叫我去銀行對保；中秋節過後的5 、6 天我有
    再跟張先生聯絡，但電話沒有人接，因為生意忙，心裡又想
    他可能會跟我聯絡，所以我就等等看，等到實在是太久了，
    一直聯絡不上，我覺得這樣不行，去瑞芳郵局查詢，才知道
    被列為警示帳戶；張先生的手機號碼我只記得0000000000，
    其他的比較沒有印象；我是第一次在網路上申辦貸款，不知
    道資料是否可能外洩，我是被人利用，沒有幫助詐欺的意思
    等語。
六、經查：
  (一)系爭帳戶係被告向中華郵政股份有限公司瑞芳郵局申請開立
    ，被告於99年9 月15日18時許，在統一超商瑞芳門市，委託
    「黑貓宅急便」（統一速達股份有限公司經營之託運服務系
    統）將系爭帳戶之提款卡寄送到臺北縣板橋市○○路176 號
    ，指定於翌（16）日送達、收件人為「陳明忠」，嗣有葉珮
    甄、林麗玲、陳桂選、林亞信等4 人，分別遭不詳詐騙集團
    成員以如附表所示手法電話詐騙而陷於錯誤，依循該集團成
    員指示，操作自動櫃員機轉帳或臨櫃匯款如附表所示金額至
    系爭帳戶內，均旋遭提領一空等情，有被告之警偵訊供述、
    黑貓宅急便託運單顧客收執聯1 紙、臺中市警察局第三分局
    立德派出所、臺北縣政府警察局新店分局碧潭派出所、三峽
    分局二橋派出所、新竹縣政府警察局竹東分局寶山分駐所受
    理詐騙帳戶通報警示簡便格式表及受理刑事案件報案三聯單
    各1 紙、內政部警政署反詐騙諮詢專線紀錄表4 紙暨前揭檢
    察官提出之證據在卷可憑。然此等客觀事實，僅足以證明「
    對葉珮甄等4 人犯詐欺取財罪之詐騙集團成員，持有被告所
    有之系爭帳戶提款卡，並知悉提款密碼」、「系爭帳戶確遭
    詐騙集團利用作為詐欺取財所得贓款之入帳帳戶」，尚無法
    據以推論「被告於提供系爭帳戶提款卡予他人時，必有容任
    他人利用系爭帳戶詐欺取財而幫助犯罪之故意」。
  (二)被告曾於99年8 月4 日連結網際網路，在快速捷國際股份有
    限公司（下稱快速捷公司）設置之「快速捷‧專業的理財貸
    款網站」（網址為http://www.aibank.com.tw，下稱快速捷
    網站）登錄個人資料、申請試算，表示欲委託快速捷公司辦
    理貸款，快速捷公司人員則於99年8 月18日以電話聯絡被告
    ，詢明被告工作情形及債務狀況，請被告提供土地、建物權
    狀或謄本，再於99年8 月26日傳真供客戶簽署之定型化「委
    託貸款契約書」給被告，請被告填寫後回傳，被告亦於同日
    傳真相關資料至快速捷公司等事實，有快速捷公司於100 年
    2 月27日提出之書狀1 份及被告庭呈之委託貸款契約書、貸
    款客戶基本資料卡各1 紙、統一超商傳真單據2 紙在卷可稽
    （99年度基簡字第1931號卷【下稱基簡卷】第53、57、65至
    67頁）。
  (三)根據本院調取之被告所使用0000000000號行動電話雙向通聯
    紀錄、網路查詢列印之中華黃頁網路電話簿，被告曾於99年
    9 月13日16時18分許、99年9 月15日15時21分許，撥打台新
    銀行總行營業部之室內電話號碼0000000000；另於99年9 月
    15日15時2 分許，接獲上開號碼之來電，通話時間長達776
    秒；又於同日16時12分許、20時8 分許、20時30分許、20時
    31分許、20時45分許及翌（16）日18時22分許，多次與其所
    稱「張先生」使用之行動電話號碼0000000000互相通話，通
    話時間自16秒至405 秒不等（基簡卷第19至20頁）。
  (四)上開0000000000號行動電話，係林玫伶所申辦，業於99年8
    月11日為林枚伶提供予由李建霆、詹琇茹、謝忻男、蔡益進
    及真實姓名不詳綽號「邱哥」之成年男子共組之詐騙集團使
    用，該詐騙集團並由「邱哥」招攬真實姓名、年籍均不詳之
    成年人數名，撥打電話予張竹筠等至少8 名被害人，以「假
    冒為貸款代辦業者，佯稱可代辦貸款，惟需先提供銀行帳戶
    作帳跑程序」之手法，致被害人陷於錯誤，依指示將金融帳
    戶之存摺、提款卡及密碼寄至指定地址，由「邱哥」抄錄各
    該金融帳戶號碼後，將提款卡交予李建霆、謝忻男、蔡益進
    ，俾利李建霆、謝忻男、蔡益進提領該詐騙集團對包括本件
    被害人「葉珮甄、林麗玲、林亞信」在內之80餘名被害人詐
    欺取財所得贓款等情，有臺灣臺南地方法院檢察署100 年度
    偵字第1106號聲請簡易判決處刑書、臺灣臺北地方法院100
    年度易字第354 號刑事判決在卷可稽（本院卷第22至24、31
    至41頁）。
  (五)前述張竹筠被訴幫助詐欺取之案件，業經本院於100 年4 月
    13日以100 年度易字第83號判決無罪在案（本院卷第66至71
    頁）。上開判決明確認定張竹筠受騙後，係委託黑貓宅急便
    將帳戶存摺影本及提款卡寄送到台新銀行板南分行之地址「
    臺北縣板橋市○○○路41號」，指定收件人為「陳明忠經理
    」。而本件被告委託黑貓宅急便寄送系爭帳戶提款卡之指定
    收件人同為「陳明忠」，收件地址「臺北縣板橋市○○路17
    6 號」則係台新銀行板橋分行之地址，有本院網路查詢列印
    之台新銀行服務據點資料附卷可佐（基簡卷第13頁），兩案
    被告提供帳戶資料之方式可謂雷同，參以本件被告曾於寄送
    提款卡前、後多次聯絡之0000000000號行動電話使用人，亦
    為詐騙張竹筠等多人之「邱哥」所屬詐騙集團成員，自難排
    除被告係遭該集團成員以相同手法詐騙之可能性。
  (六)觀諸本院網路查詢列印之99年12月23日快速捷網站畫面，其
    主頁右上角有一「防詐騙聲明啟示」，內容為「近來有詐騙
    集團不肖業者藉本公司名義，擅請客戶提供提款卡並郵寄至
    非本公司地址…」（基簡卷第5 至7 頁），另搜尋近來實務
    案例，亦有楊森盛因「留資料在雅虎奇摩網站刊登廣告的快
    速捷代辦公司，後於99年3 月1 日有位自稱『羅代書』之人
    與伊聯絡，表示其為快速捷之員工，可以協助辦理貸款，羅
    代書因而表示認識一位中小企銀經理，可以透過那位經理辦
    理貸款，而只要存摺上有大量資金往來即可作為貸款證明」
    而受騙透過宅配通寄送存摺及提款卡（本院卷第14至17頁臺
    灣彰化地方法院檢察署99年度偵字第4349號不起訴處分書參
    照），及角永清因「在網路留資料要辦理貸款，99年8 月份
    時『張先生』打電話說有辦法幫伊辦貸款，說要把前匯入伊
    之帳戶，讓帳戶有金錢流通的紀錄，但又怕伊把錢領走，所
    以要交付金融卡及密碼給他」而受騙透過黑貓宅急便寄送提
    款卡（本院卷第42至64頁臺灣臺中地方法院100 年度易字第
    438 號刑事判決、臺灣臺北地方法院檢察署99年度偵字第20
    339 號起訴書參照）之情事，更顯示快速捷網站可能早已存
    有資安漏洞，致其客戶上網登錄之個人資料遭詐騙集團盜取
    ，詐騙集團遂得以掌握有意貸款者之心理，並假藉快速捷公
    司之名義實施詐騙行為。
  (七)綜上事證，可知被告於提供系爭帳戶之提款卡及密碼前，確
    有委託快速捷公司辦理貸款之意思與實際行動，並曾與「表
    面上」屬於台新銀行總行營業部之室內電話、「事實上」由
    反覆以「假冒貸款代辦業者，要求先提供銀行帳戶作帳」手
    法騙取他人提款卡之「邱哥」所屬詐騙集團成員使用之行動
    電話多次通話，嗣又將提款卡指定寄送到台新銀行板橋分行
    之地址，而在快速捷網站登錄個人資料後，遭假冒快速捷公
    司員工之人詐騙提款卡之被害案例，已經不只一起，則本件
    被告顯有可能亦係遭詐取張竹筠等多人提款卡之「邱哥」所
    屬詐騙集團成員以相似手法詐騙，被告所辯稱其上網登錄個
    人資料，委託快速捷公司辦理貸款，後有自稱快速捷公司員
    工之「張先生」與自稱台新銀行人員之人，以製作財力證明
    為由，誘騙其提供系爭帳戶之提款卡及密碼等節，應非無據
    ，而堪予採信。檢察官徒以被告交付提款卡後，縱獲准核貸
    撥入系爭帳戶，可能遭「張先生」或其同夥提領殆盡，無從
    索回云云，推測被告交付提款卡並非用以辦理貸款，明顯忽
    略依被告所述情形，交付提款卡目的係供製作財力證明、滿
    足貸款條件，非直接供受領貸得款項，且銀行之核貸仍須經
    過對保程序，不致在被告渾然不覺之情況下將款項撥入系爭
    帳戶，況檢察官未曾調查審酌前揭有利於被告之事證，其質
    疑被告交付提款卡目的之論述，實屬率斷，自難據為對被告
    不利之認定。
  (八)檢察官論告時雖又執：(1)快速捷公司人員曾於電話中明確向
    被告告知，因被告所有位於瑞芳之房屋已設定第二順位抵押
    權予台新銀行，無甚剩餘價值，被告復無其他存款、財產，
    尚有房貸及銀行欠款等債務，故沒有銀行願意承作放款業務
    予被告；(2)快速捷公司人員自始至終均只要求被告提供「土
    地」或「建物」、「薪資」等財力證明，從未要求被告提供
    金融機構提款卡，遑論附加提款密碼，縱如「張先生」所稱
    有內線勾串配合，亦需依照一般流程，僅核放條件略微放寬
    （如無需保證人或抵押物），絕無需提供金融機構帳戶之理
    ；(3)被告於交寄重要之金融帳戶資料後，未見有何積極聯絡
    、撥打給「張先生」之0000000000號電話或「陳明忠」之00
    00000000號電話，詢問金融卡使用及貸款申辦情形之證據；
    (4)被告有足夠且明確之管道聯繫快速捷公司及台新銀行，可
    詢問貸款申辦進度及是否確須提供金融提款卡正本及密碼，
    確認其重要之金融帳戶資料確係由台新銀行人員收受，然被
    告未詢問查證即輕率交付等情，主張被告應可預見或認識系
    爭帳戶將遭詐騙集團利用，有幫助詐欺取財之未必故意。然
    按刑法上幫助之行為，須有幫助他人犯罪之意思，如無此種
    故意，基於其他原因，以助成他人犯罪之結果，尚難以幫助
    論；且刑法關於犯罪之故意，係採希望主義，不但直接故意
    ，須犯人對於構成犯罪之事實具備明知及有意使其發生之兩
    個要件，即間接故意，亦須犯人對於構成犯罪之事實預見其
    發生，且其發生不違背犯人本意始成立（最高法院20年上字
    第1022號、22年上字第4229號判例意旨參照）。提供自己帳
    戶予他人之原因非一，蓄意犯罪者固然不少，因被騙、遺失
    而成為被害人之情形，亦所在多有，非必然出於幫助他人實
    施犯罪之故意，是提供帳戶之人是否成立犯罪，自應依證據
    證明之。而一般人對於社會事物之警覺性或風險評估，常因
    人而異，且與受教育程度、從事之職業、心智是否成熟，並
    無必然之關連，此觀諸詐騙集團之詐騙手法，屢經政府大力
    宣導及媒體大幅報導，卻仍常見高級知識分子受騙，即可明
    瞭！況近來因人頭帳戶取得困難，詐騙集團成員為取得人頭
    帳戶，或以高價收購，或以詐騙方式取得，欺罔方式必係千
    變萬化，且有一套演練純熟、頗具說服力之說詞，手法更日
    趨細膩，若一般人不免因詐騙集團成員言語相誘而陷於錯誤
    ，採行他人眼中不可思議之處置方式（即貿然交付鉅額財物
    ），則金融機構帳戶之持有人因相同原因陷於錯誤、交付存
    摺及提款卡，洵屬可能！自不能以吾等客觀常人智識經驗、
    甚至從事犯罪偵查工作者之智識經驗為基準，遽予推論個案
    行為人必具相同警覺程度，而「對構成犯罪之事實必有預見
    」。本件被告因上網登錄個人資料表明貸款需求，經素不相
    識之人以代其製作財力證明為由，要求其交付一般申辦貸款
    程序中不須交付之提款卡，未多加質問或察覺此間不合理之
    處，即予提供，事後亦無積極關切貸款進度之舉，似與一般
    人可能採取之應對措施存有落差。惟被告業已供述其係初次
    嘗試透過網路申辦貸款，不知道資料是否可能外洩；依被告
    之年齡、學經歷及工作性質，亦難認其對網路上個人資料外
    洩之風險與隨之而來之各種詐騙手段具有足夠認識；再者，
    被告確曾接獲表面上屬於台新銀行總行營業部之室內電話來
    電，「張先生」指示其寄送提款卡之收件地址確為台新銀行
    板橋分行之地址，更知悉被告先前提供予快速捷公司之所有
    個人資料，在此情況下，除非已有遭詐騙之親身經驗，對詐
    騙集團可能假造來電顯示號碼，指定某正當營業場所為收件
    地址、另派人至附近託運業者據點取件等伎倆有所警覺，任
    何人均有可能一時不察，未經另行查證，即誤信自己是在與
    貸款代辦業者及台新銀行交涉，而陷於錯誤、接受對方指示
    行動。由99年9 月22日確為中秋節，被告在瑞芳第一市場賣
    小吃為生，貸款目的為購置小貨車，每日行動電話通話至少
    有數十通之多（前揭0000000000號行動電話雙向通聯紀錄參
    照）觀之，亦可見被告供稱「張先生」當時表示接近中秋節
    ，進度可能會慢一點，中秋節過後的5 、6 天才會有結果乙
    節，或非虛妄，被告亦有可能因「張先生」已預先告知進度
    會較慢，貸款非供週轉急用，且適逢節慶、生意特別忙碌，
    而暫將貸款之事拋諸腦後，故未積極與「張先生」、「陳明
    忠」聯絡詢問進度，並非顯然不符情理，尚難憑此論斷其根
    本無意貸款，甚至有提供系爭帳戶幫助他人犯罪之故意。況
    被告僅曾於83年間涉犯賭博罪嫌，經檢察官為不起訴處分，
    此外無任何犯罪或接觸刑事司法程序之經驗，自不能逕認其
    對詐騙集團日新月異、詭譎多變之犯罪手法之辨識能力，應
    高於或等同於「一般常人」。從而，依本件情形而言，被告
    未及深入思考利弊得失，即順應「張先生」要求，交付已申
    辦多年、但當時幾無存款（因而在主觀上認為不致受騙造成
    自己財產損害，可以放心交付；而遇事優先考慮自己利害乃
    人性之常，不能謂有此心態便等同於對他人利害「不在意」
    或「無所謂」）之系爭帳戶提款卡，且未及時察覺異狀或索
    回，致遭上開詐騙集團利用，實與經驗法則無違，檢察官基
    於上述情事即認被告可預見或認識系爭帳戶將遭詐騙集團利
    用，有幫助詐欺取財之未必故意，容有未恰。
  (九)末按，以一個正常理性人來說，如有意提供自己帳戶任令詐
    騙集團使用，當知此舉將使詐騙集團得以隱身幕後，享受鉅
    額不法暴利，自己卻將承受信用破產、同時遭檢警追查而負
    擔刑責、又遭被害人求償而背負龐大債務之三重風險，必係
    需錢孔急、借貸無門，則豈有不於交付帳戶資料時當場索取
    相當對價，甘願無償提供之理？本件卷內卻無任何積極證據
    足證被告因交付提款卡而獲有對價，就此等不合情理之事，
    則未見檢察官有何論述。又如被告係有償提供帳戶予上開詐
    騙集團利用，衡情應已銀貨兩訖，除非帳戶發生問題須被告
    協助解決，或事先商定由詐騙集團成員於得手後通知被告報
    警、掛失以圖卸責，雙方殊無再行電話聯絡之必要，然於99
    年9 月15日被告寄出提款卡後，被告又於翌（16）日18時22
    分許接獲0000000000號行動電話來電，且被告並未於接獲上
    開來電後或99年9 月16、17日上開詐騙集團犯案得手後，立
    即辦理補發提款卡、更換印鑑、報警或掛失之手續，由此更
    足徵被告並非將帳戶資料出售或出租予詐騙集團，前述經過
    之合理解釋乃：詐騙集團藉製作財力證明之名義取得系爭帳
    戶提款卡後，即致電被告，表示接近中秋節，貸款進度較慢
    ，中秋節過後5 、6 天才會有結果云云，以鬆弛被告之戒心
    並拖延時間，在被告不會察覺異狀之期間內儘量使用該提款
    卡犯罪，被告則係因誤信對方需要時間製作財力證明、接近
    中秋節貸款進度較慢等說詞，而未能及時防止詐騙集團利用
    系爭帳戶犯罪，益證被告交付提款卡時並無幫助詐欺取財之
    故意，詐騙集團成員利用系爭帳戶從事詐欺取財犯罪，衡情
    難謂不違背被告之本意！本件檢察官在被告否認犯罪之情況
    下，僅立於「一般常人」甚至「從事犯罪偵查工作者」之角
    度，以間接推論之方式，謂被告所辯不可採信，並進一步認
    定被告具有幫助詐欺之不確定故意，其主張洵非足取，要難
    採為對被告不利事實之認定。
七、綜上各節所述，被告所有之系爭帳戶固遭詐騙集團利用作為
    詐欺取財所得贓款之入帳帳戶，然被告交付提款卡予詐騙集
    團並告知密碼，確有可能係因上網登錄個人資料，委託快速
    捷公司辦理貸款後，遭盜取資料之詐騙集團以需用系爭帳戶
    製作財力證明等說詞詐騙之緣故，難認其對於系爭帳戶將成
    為行騙工具之事實有所認識，則被告有無提供系爭帳戶供他
    人為詐欺取財使用之故意，顯有合理之懷疑存在。檢察官所
    舉之證據，尚無法證明被告確有幫助詐欺取財之故意，且本
    院綜合檢察官提出及卷內所有直接、間接證據，認為未能達
    到令通常一般之人均不致有所懷疑，而得確信被告有幫助詐
    欺取財犯行之程度。此外，復查無其他積極之證據，足證被
    告有檢察官所指犯行，揆諸前揭法律規定及判例意旨，被告
    犯罪自屬不能證明，應諭知無罪之判決。
八、據上論斷，應依刑事訴訟法第452 條、第301 條第1 項，判
    決如主文。
本案經檢察官李辛茹到庭執行職務。
中    華    民    國   100    年    5     月    31    日
                  刑事第二庭  審判長法  官  王福康
                                    法  官  劉桂金
                                    法  官  羅貞元
以上正本證明與原本無異。
如不服本判決應於收受送達後10日內向本院提出上訴書狀，並應
敘述具體理由；其未敘述上訴理由者，應於上訴期間屆滿後20日
內向本院補提理由書(均須按他造當事人之人數附繕本)「切勿逕
送上級法院」。
中    華    民    國   100    年    5     月    31    日
                                    書記官  陳虹
附表：
┌─┬───┬────────────────┬─────┐
│編│被害人│詐欺時間及手段                  │被害金額  │
│號│      │                                │（新臺幣）│
├─┼───┼────────────────┼─────┤
│1 │葉珮甄│葉珮甄於99年9 月16日下午5 時46分│19,035元  │
│  │      │許，接獲自稱雅虎奇摩購物網站賣家│          │
│  │      │來電，佯稱其在該網站之付款方式誤│          │
│  │      │設定為分期付款，使其陷於錯誤，依│          │
│  │      │對方指示，至自動櫃員機操作匯款。│          │
├─┼───┼────────────────┼─────┤
│2 │林麗玲│林麗玲於99年9 月17日，接獲自稱其│30,000元  │
│  │      │友人余佩蓮之來電，佯稱其急需用錢│          │
│  │      │，使其陷於錯誤，依對方指示，至郵│          │
│  │      │局匯款。                        │          │
├─┼───┼────────────────┼─────┤
│3 │陳桂選│林麗玲於99年9 月17日，接獲自稱其│30,000元  │
│  │      │友人「美惠」之來電，佯稱其急需用│          │
│  │      │錢，使其陷於錯誤，依對方指示，至│          │
│  │      │郵局匯款。                      │          │
├─┼───┼────────────────┼─────┤
│4 │林亞信│林亞信於99年9 月17日，接獲自稱雅│30,000元  │
│  │      │虎奇摩拍賣網站人員來電，佯稱其因│          │
│  │      │購物誤設定為分期付款，使其陷於錯│          │
│  │      │誤，依對方指示，至自動櫃員機操作│          │
│  │      │匯款。                          │          │
└─┴───┴────────────────┴─────┘